【裁判字號】    90,交訴,42
【裁判日期】    900621
【裁判案由】    公共危險等
【裁判全文】
臺灣板橋地方法院刑事判決                         九十年度交訴字第四二號
    公訴人  臺灣板橋地方法院檢察署檢察官
    被  告  甲○○
右列被告因公共危險等案件，經檢察官提起公訴（九十年度偵字第一０六九號），本
院判決如左：
    主  文
甲○○駕駛動力交通工具肇事，致人受傷而逃逸，處有期徒刑柒月。
被訴過失傷害部分公訴不受理。
    事  實
一、甲○○前於民國八十二年一月十一日因違反槍砲彈藥刀械管制條例及麻醉藥品管
    理條例等案件，經本院判處有期徒刑一年、五年六月、及七月，應執行有期徒刑
    七年，於同年五月二十六日經臺灣高等法院將其中藥事法部分改判有期徒刑一年
    二月，應執行有期徒刑二年七月，於同年七月十二日確定。於八十四年四月二十
    日因違反槍砲彈藥刀械管制條例及麻醉藥品管理條例等案件，經本院判處有期徒
    刑四月及八月，應執行有期徒刑十月並經確定。又於八十六年六月十三日因違反
    麻醉藥品管理條例及肅清煙毒條例等案件，經本院判處有期徒刑六月及三年二月
    ，應執行有期徒刑三年六月並經確定。於八十六年十月十七日因違反麻醉藥品管
    理條例等案件，經本院判處有期徒刑七月、五年二月、及六月，應執行有期徒刑
    六年，於八十七年六月十日經臺灣高等法院將其中違反麻醉藥品管理條例部分改
    判有期徒刑三年，於同年七月二十三日確定。復於八十七年三月十六日因違反肅
    清煙毒條例案件，經本院判處有期徒刑三年六月，於同年四月十九日確定。後二
    案經定應執行刑有期徒刑七年。於八十八年五月十九日因違反毒品危害防制條例
    案件，經本院判處有期徒刑七月，並經確定。再於九十年二月九日因竊盜案件，
    經本院判處有期徒刑十月，並經確定。而上開案件均尚未執行。其明知汽車駕駛
    執照係駕駛汽車之許可憑證，無駕駛執照者不得駕駛車輛，竟於民國八十九年十
    一月二十三日晚間十時十分許，無照駕駛車號Ｆ八─九二四八號自用小客車，沿
    臺北縣永和市○○路往中正路方向行駛，行至永和市○○路與永貞路口欲左轉永
    貞路時，本應注意行車速度，依標誌之規定，無標誌者，在市區道路，時速不得
    超過四十公里。汽車行至交叉路口時，轉彎車應讓直行車先行。且汽車行駛時，
    駕駛人應注意車前狀況，並隨時採取必要之安全措施，而依當時情形，又無不能
    注意之情事，竟疏未注意仍以時速約六十公里之速度貿然左轉，適有乙○○騎乘
    車號ＦＶＩ─四一七號重機車自對向直行而來，因閃避不及致左前保險桿部分撞
    擊乙○○重機車車頭，致乙○○因此人車倒地，受有左胸挫傷三×五公分之傷害
    （過失傷害部分業據乙○○於本院審理時撤回告訴）。甲○○於肇事致乙○○受
    傷後，既未停車處理事故，亦未將傷者乙○○送醫，竟駕駛上開自用小客車逃離
    現場，雖經乙○○自後騎機車追趕，仍未能將其攔下，嗣經乙○○記下其車牌號
    碼而報警尋線查獲。
二、案經乙○○訴由臺北縣警察局永和分局報請臺灣板橋地方法院檢察署檢察官偵查
    起訴。
    理  由
一、訊據被告甲○○對其於前揭時地無照駕駛自小客車路口左轉時撞擊被害人乙○○
    重機車肇事，及未停車處理即駕車駛離之事實，固坦承不諱，惟辯稱：車禍發生
    前伊駕車行經福和橋時，與一車號不詳之計程車發生行車爭執，該計程車便一路
    追蹤伊車，嗣行至永利路與永貞路口左轉時，突然撞到被害人機車，伊無駕照，
    一緊張才加速離開，伊不知被害人有騎機車在後追趕，事後伊已與被害人成立和
    解賠償云云。
二、然查前揭事實，業據被告於警訊時自承無照駕駛，行至永利路與永貞路口時見綠
    燈轉為閃黃燈，仍加速以時速六十公里之車速左轉，不慎撞及被害人機車，當時
    機車駕駛人有摔倒，亦聽人喊不要跑，伊一緊張便就加速逃跑等語（見偵查卷第
    三頁背面至第四頁）。並經被害人乙○○於警訊及本院調查時指訴明確稱：伊當
    時騎機車直行永利路，至永貞路口時，被告駕駛自用小客車快速左轉便撞到伊機
    車車頭，致伊人車倒地，待伊起身欲打電話報警時，被告先說好，並要將車駛離
    路邊，未料被告倒車後突然加足油門逃離現場，伊便騎機車從後追趕，並數度追
    上拍打被告車窗示意被告停車，但被告不予理會，追至中和市○○路失去被告人
    車蹤影，伊便記下被告車號報警等語（見偵查卷第五頁背面、本院九十年四月十
    二日訊問筆錄）。此外並有道路交通事故調查報告表各一份、現場及車損照片六
    幀、及臺北警察局舉發違反道路交通管理使事件通知單二紙附卷可稽。而被害人
    乙○○因遭被告自用小客車撞擊，受有左胸挫傷三×五公分之傷害，復有國立臺
    灣大學醫學院附設醫院於八十九年十一月二十三日出具之診斷書一紙在卷足憑。
三、按汽車駕駛執照係駕駛汽車之許可憑證，無駕駛執照者不得駕駛車輛。行車速度
    ，依標誌之規定，無標誌者，在市區道路，時速不得超過四十公里。汽車行至交
    叉路口時，轉彎車應讓直行車先行。汽車行駛時，駕駛人應注意車前狀況，並隨
    時採取必要之安全措施。道路交通安全規則第五十條第一項、第九十三條第一項
    第一款、第一百零二條第一項第六款、第九十四條第三項分別定有明文。本件依
    卷附道路交通事故調查表之警繪現場圖顯示，肇事地點為市區道路○○○路、交
    叉路口內、柏油路面乾燥無障礙物、視距良好、行車管制號誌正常、速限四十公
    里，被告本應注意上開規定，而依當時情形，又無不能注意之情事，竟疏於注意
    ，無照駕駛自用小客車行至交岔路口左轉時，超速行駛並未讓對向直行車先行，
    致撞及對向而來由被害人騎乘之重機車肇事，肇事後依卷附現場與車損照片所示
    ，地面無煞車痕跡，被告自用小客車左前方保險桿破裂，被害人重機車前車輪上
    方蓋板破裂，依此研判，被告駕駛自用小客車在肇事地點超速左轉未注意讓對向
    來車先行，撞及被害人機車，應係本件肇事原因，至被害人騎乘重機車在遵行車
    道正常行駛中，因突發事件煞車閃避不及遭被告自用小客車撞擊，應無肇事因素
    。被害人因本件車禍致傷，與被告之過失行為間顯有相當因果關係。而被告肇事
    致被害人受傷後，既未停車處理事故，亦未將傷者乙○○送醫，竟駕駛前開自用
    小客車逃離現場，本件事證明確，被告犯行堪予認定。
五、核被告甲○○所為，係犯刑法第一百八十五條之四駕駛動力交通工具致人受傷而
    逃逸罪。爰審酌被告無照駕車肇事逃逸，其犯罪之手段、知識程度、造成之損害
    、及犯罪後尚能與被害人達成和解（見本院卷附和解書），經被害人就過失傷害
    部分撤回告訴等一切情狀，量處如主文所示之刑，以示懲儆。
六、公訴意旨另以：被告甲○○因前開車禍，致告訴人乙○○因此受有左胸挫傷三×
    五公分之傷害，因認被告另涉有刑法第二百八十四條第一項前段之過失傷害罪嫌
    云云。
七、按告訴乃論之罪，告訴人於第一審辯論終結前得撤回其告訴，又告訴經撤回者，
    應諭知不受理之判決，刑事訴訟法第二百三十八條第一項、第三百零三條第三款
    定有明文。經查本件告訴人乙○○告訴被告過失傷害部分，起訴書認係觸犯刑法
    第二百八十四條第一項前段之罪，依同法第二百八十七條前段之規定，須告訴乃
    論。茲據告訴人於本院審理時撤回告訴（見本院九十年四月十二日訊問筆錄），
    依照首開說明，此部分爰不經言詞辯論，逕為諭知不受理之判決。
據上論結，應依刑事訴訟法第二百九十九條第一項前段、第三百零三條第三款、第三
百零七條，刑法第一百八十五條之四，判決如主文。
本案經檢察官謝宗甫到庭執行職務。
中      華      民國      九  十    年    六    月    二 十 一    日
                                          臺灣板橋地方法院交通法庭
                                              法  官    談      虎
右正本證明與原本無異。
如不服本判決，應於判決送達後十日內，向本院提出上訴狀。
                                              書記官    陳  君  偉
中      華      民      國      九  十    年    六    月    二 十 一    日
附錄本案論罪科刑法條全文
刑法第一百八十五條之四
  駕駛動力交通工具肇事，致人死傷而逃逸者，處六月以上五年以下有期徒刑。


司法院資訊處製作；財團法人民間司法改革基金會備份。
